臺灣板橋地方法院刑事裁定　　　　　　　100年度撤緩字第3號
聲　請　人　臺灣板橋地方法院檢察署檢察官
受　刑　人
即　被　告　蔡震宇
上列受刑人即被告因違反妨害兵役治罪條例案件，檢察官聲請撤
銷緩刑及減刑（100 年度執聲字第59號），本院裁定如下：
    主  文
聲請駁回。
    理  由
一、聲請意旨略以：受刑人即被告蔡震宇因違反妨害兵役治罪條
    例案件（96年度執他字第2284號），經本院以95年度易字第
    2637號（95年度偵字第28850 號）判決判處有期徒刑3 月，
    緩刑4 年，於民國96年5 月14日確定在案。竟於緩刑期間內
    即99年7 月22日，在桃園縣中壢市○○路156 號之正倫診所
    內，意圖為自己不法之所有，侵占被害人莊木水遺失之皮包
    1 只【內有新台幣（下同）1 萬6 千元、身分證、汽車駕照
    】，因而經臺灣桃園地方法院於99年10月13日以99年度桃簡
    字第2550號判決判處6 千元，如易服勞役，以新臺幣1 仟元
    折算1 日，並於99年11月18日確定。受刑人因有上開犯罪事
    由，足認其不知悔悟自新，原緩刑之宣告難收其預期效果，
    而有執行刑罰之必要，合於刑法第75條之1 第1 項所定得撤
    銷緩刑宣告之原因，爰依刑事訴訟法第476 條規定聲請撤銷
    其緩刑之宣告，並依中華民國96年罪犯減刑條例第8 條第1
    項聲請裁定減刑等語。
二、按刑法關於撤銷緩刑宣告之規定，業於94年2 月2 日修正公
    布，並自95年7 月1 日起生效施行。修正後刑法第75條之1
    第1 項第2 款規定，緩刑期內因故意犯他罪，而在緩刑期內
    受得易科罰金之有期徒刑、拘役或罰金之宣告確定，且足認
    原宣告之緩刑難收預期效果，而有執行刑罰之必要者，「得
    」撤銷其緩刑宣告。考其立法意旨略以：關於緩刑之撤銷，
    現行法第75條第1 項固已設有2 款應撤銷之原因，至得撤銷
    緩刑之原因，則僅於保安處分章內第93條第3 項與撤銷假釋
    合併加以規定，體例上不相連貫，實用上亦欠彈性，爰參酌
    德國及奧地利現行立法例增訂得撤銷緩刑之原因，其中現行
    關於緩刑前或緩刑期間故意犯他罪，而在緩刑期內受得易科
    罰金之有期有期徒刑之宣告者，列為應撤銷緩刑之事由，因
    認過於嚴苛，而排除第75條應撤銷緩刑之事由，移列至得撤
    銷緩刑事由，俾使「法官依被告再犯情節，而裁量是否撤銷
    先前緩刑之宣告」，以資彈性適用。且本條採用裁量撤銷主
    義，賦予法院撤銷與否之權限，特於第一項規定實質要件為
    「足認原宣告之緩刑難收其預期效果，而有執行刑罰之必要
    」，供作審認之標準。亦即於上揭「得」撤銷緩刑之情形，
    法官應依職權本於合目的性之裁量，妥適審酌被告所犯前後
    數罪間，關於法益侵害之性質、再犯之原因、違反法規範之
    情節是否重大、被告主觀犯意所顯現之惡性及其反社會性等
    情，是否已使前案原為促使惡性輕微之被告或偶發犯、初犯
    改過自新而宣告之緩刑，已難收其預期之效果，而確有執行
    刑罰之必要，此與刑法第75條第1 項所定2 款要件有一具備
    ，即毋庸再行審酌其他情狀，應逕予撤銷緩刑之情形完全不
    同。故在緩刑期內因故意犯他罪，而在緩刑期內受得易科罰
    金之拘役之宣告確定者，並非一律撤銷其緩刑宣告，應由法
    院斟酌原宣告之緩刑是否難收預期效果，而有執行刑罰之必
    要，再決定是否撤銷緩刑之宣告。經查：
  (一)本件被告前於95年間因違反妨害兵役治罪條例案件，經本院
    於96年3 月8 日以95年度易字第2637號判處有期徒刑3 月（
    如易科罰金，以新台幣1 千元折算1 日），緩刑4 年，於96
    年5 月14日確定在案，被告嗣於緩刑期內即99年7 月22日再
    犯侵占遺失物案件，經臺灣桃園地方法院以99年度桃簡字第
    2550號判決判處罰金6 千元（如易服勞役，以新台幣1 千元
    折算1 日）確定在案，有上開判決書2 份、臺灣高等法院被
    告前案紀錄表在卷可稽。
  (二)被告固然在緩刑期內受上開罰金之宣告確定，惟檢察官聲請
    意旨並未具體指明受刑人有何「足認原宣告之緩刑難收預期
    效果而有執行刑罰之必要」之情形，僅以被告於緩刑期內故
    意更犯他罪，而在緩刑期內受罰金之宣告確定，即認符合刑
    法第75條之1 第1 項第2 款所定撤銷緩刑宣告之原因，遽為
    聲請撤銷被告之緩刑宣告，於法已有未合。再者，被告於緩
    刑期內係犯侵占遺失物罪，與其經法院宣告緩刑之違反妨害
    兵役治罪條例案件相較，犯罪手法及侵害法益均迥然有別，
    犯罪情節亦非重大，先後二案之關聯性極為薄弱，難認受刑
    人存有高度之法敵對意識而一再犯案，本院仍得期待被各藉
    由前揭緩刑之宣告，促使其知所警惕，端正品行。
三、綜上，依卷內現存證據資料，自不能認定被告已難收前揭緩
    刑宣告所預期之效果，亦即本院尚難僅憑被告於緩刑期內故
    意犯侵占遺失物罪而受刑之宣告乙節，即率將其前案之緩刑
    宣告撤銷。是本件聲請並無理由，應予駁回，爰裁定如主文
    。聲請人聲請撤銷緩刑既經駁回，則本件與中華民國96年罪
    犯減刑條例第2 條第2 項但書之規定已有不合，且依同條例
    第2項 第2 項前段規定，緩刑中之人犯，於上開條例施行之
    日起，視為已依同條例第2 條第1 項規定減其宣告刑，本院
    自無庸就聲請減刑部分再為審酌，是聲請人聲請減刑部分自
    應併予駁回，附此敘明。
中    華    民    國    100  年    1     月    17    日
                    刑事第九庭  法  官 鄭凱文
上列正本證明與原本無異。
如不服本裁定，應於裁定送達後5 日內敘明抗告理由，向本院提
出抗告狀。
                                書記官 陳筱惠
中    華    民    國   100    年    1     月    17    日